最高法院刑事判決　　　　　　　　　　　　　　　　九十一年度台上字第五五一號
　　被　　告　甲○○
右上訴人因違反槍砲彈藥刀械管制條例案件，不服臺灣高等法院中華民國九十年八月
三十一日第二審判決（八十九年度上訴字第二一九九號，起訴案號：臺灣臺北地方法
院檢察署八十八年度偵字第一六五○○號），提起上訴，本院判決如左：
    主  文
上訴駁回。
　　理  由
按刑事訴訟法第三百七十七條規定，上訴於第三審法院，非以判決違背法令為理由，
不得為之。是提起第三審上訴，應以原判決違背法令為理由，係屬法定要件。如果上
訴理由狀並未依據卷內訴訟資料，具體指摘原判決不適用何種法則或如何適用不當，
或所指摘原判決違法情事，顯與法律規定得為第三審上訴理由之違法情形，不相適合
時，均應認其上訴為違背法律上之程式，予以駁回。本件原判決撤銷第一審法院不當
之科刑判決，改判論處上訴人甲○○未經許可製造子彈（累犯）罪刑（處有期徒刑一
年五月，併科罰金新臺幣五萬元，罰金如易服勞役，以新臺幣九百元即銀元三百元折
算一日）。上訴人之上訴意旨略稱：上訴人於原審調查時已明確供出扣案改造子彈之
來源，原審未詳加調查，僅以上訴人已在警訊及偵查中自白犯罪，即認其在第一審及
原審之供述，意在脫罪，於法有違。再依經驗法則，若無軍火改造之知識，何能改造
子彈，原審對此點未予調查，自屬調查未盡云云。
惟查原判決依憑上訴人於警訊及檢察官偵查中供認犯罪之供述、證人方敏榮、方敏郎
之證述、扣案之子彈經送請內政部警政署刑事警察局鑑定，認為：「送驗改造子彈二
十五顆，其中十五顆認均係土造金屬彈殼加裝圓錐狀直徑約九釐米之土造金屬彈頭改
造而成，經試射五顆結果，均能擊發，認均具殺傷力」，有該局民國八十八年七月二
十九日刑鑑字第七一四三一號鑑驗通知書乙份在卷可按等證據資料，認定上訴人有其
事實欄所載之未經許可製造子彈犯行，已於理由內詳敘其調查證據之結果及取捨證據
認定之理由。並就上訴人否認犯罪之辯解，認非可採，予以指駁。復敘明：「被告（
即上訴人）製造之子彈屬土製子彈，且未持以犯罪或供其他不法用途，尚未積極侵害
他人法益或破壞社會秩序，而其持有之子彈僅十五顆，數量有限，且現有工作，無強
制被告從事勞動，學習一技之長或正確之謀生觀念之必要，斟酌保安處分之比例原則
，被告並無依槍砲彈藥刀械管制條例（修正前）第十九條第一項規定宣告強制工作之
必要」，再就上訴人被訴改造模型手槍未遂部分，說明此部分犯罪事實並無積極事證
足以證明，本應就此為無罪之諭知，惟公訴人指該部分事實，與判決有罪之上訴人未
經許可製造子彈部分，有想像競合犯之裁判上一罪關係，故不於主文內另行諭知無罪
。從形式上觀察，原判決並無採證認事違背經驗法則或未盡調查能事等違背法令之情
形。至於上訴人在原審雖供稱伊持有之改造子彈係方敏榮或方敏郎所贈；惟證人方敏
郎、方敏榮經原審傳喚到庭，渠等乃分別證稱：「（問：你認識庭上之被告？）不認
識」（方敏郎部分，見原審卷第一二○頁）、「我沒有給過甲○○槍彈」（方敏榮部
分，見同上卷第一三九頁），則原判決以證人方敏郎、方敏榮上開證述與上訴人在警
訊及偵查中供認扣案子彈係其改造之自白、卷附之內政部警政署刑事警察局八十八年
七月二十九日刑鑑字第七一四三一號鑑驗通知書、法務務部調查局（八九）陸（三）
字第八九○七五○二○號測謊鑑定通知書（內載上訴人稱：改造子彈係方敏郎寄放，
經測試呈情緒波動反應，研判有說謊）等證據資料，相互印證，認定扣案具殺傷力之
十五顆子彈係上訴所改造，復據之說明，上訴人於第一審及原審翻異前供，改稱具殺
傷力之子彈係友人方敏郎或方敏榮所贈，乃事後卸責之詞，核屬事實審法院採證認事
自由判斷職權之合法行使，且無違於經驗法則，並未違法。又原審已依循上訴人前開
否認犯罪之辯解，傳喚證人方敏郎、方敏榮（即上訴人供稱贈與扣案子彈予伊之人）
到庭作證，於審判期日，復以提示並告以要旨之方式，命上訴人就證人方敏郎、方敏
榮之證言為辯論（見原審卷第一三九頁、第一四一頁）。上訴意旨以原審未循線調查
其供出之子彈來源，指摘原判決未盡調查能事，顯非依據卷內資料而為主張之適法第
三審上訴理由。綜上所論，上訴意旨置原判決事實欄已明確認定，理由內詳予說明之
事項於不顧，對於原判決採證認事自由判斷職權之合法行使，或非依據卷內訴訟資料
而為指摘，或徒憑己見，再為單純事實上爭執，又執陳詞，空言否認犯罪，漫指原判
決採證認事違背經驗法則及未盡調查能事，自非適法之第三審上訴理由，其上訴違背
法律上之程式，應予駁回。
據上論結，應依刑事訴訟法第三百九十五條前段，判決如主文。
中      華      民      國    九十一    年      一      月    二十五    日
                              最高法院刑事第一庭
                                  審判長法官  施  文  仁
                                        法官  張  淳  淙
                                        法官  林  永  茂
                                        法官  蕭  仰  歸
                                        法官  陳  世  淙
      右正本證明與原本無異
                                              書  記  官
中      華      民      國    九十一    年      二      月      四      日
